【裁判字號】    89,訴,2576
【裁判日期】    900731
【裁判案由】    綜合所得稅
【裁判全文】
臺北高等行政法院裁定                            八十九年度訴字第二五七六號
    原      告  甲○○
    訴訟代理人  羅美棋律師
    被      告  財政部臺北市國稅局
    代  表  人  乙○○
右當事人間因綜合所得稅事件，原告不服行政院中華民國八十九年九月十五日台八十
九訴字第二七一五七號再訴願決定，提起行政訴訟，本院裁定如左：
    主  文
原告之訴駁回。
訴訟費用由原告負擔。
    理  由
一按「訴願之提起，應自行政處分達到或公告期滿之次日起三十日內為之。」「再訴
  願人在上項所定期間向再訴願管轄機關作不服訴願決定之表示者，視為已在法定期
  間內提起再訴願。但應於三十日內補送再訴願書。未於規定期間內補送再訴願書者
  ，應為不受理之決定。」及「本法修正施行前，尚未終結之再訴願案件，其以後之
  再訴願程序，準用修正之本法有關訴願程序規定終結之。」為民國（以下同）八十
  九年七月一日施行之訴願法第十四條第一項、第五十七條、第七十七條第二款及第
  九十九條第二項所明定。又訴願文書之送達，係指定送達於他人租用之郵政信箱者
  ，依郵政規則第六節專用信箱及信袋，第二百零五條前段規定租用人需憑印鑑領取
  各類掛號件，應認有委託該郵政信箱之租用人代收其相關文件之表示，一再訴願有
  關之文件，如由該承租郵政信箱之他人簽收者，應認已合法送達。原告未於規定期
  間內補送再訴願書者，再訴願決定應為不受理之決定，如仍對之提起行政訴訟者，
  應認其起訴不備其他要件，以裁定駁回之。
二本件原告八十一年度綜合所得稅結算申報，經被告核定綜合所得總額為新台幣（下
  同）七、三四二、一二四元，淨額六、六九二、六二四元，而以八十四年五月十六
  日第000000000000號罰鍰處分書，處罰鍰六七九、九○○元（計至百
  元止）。原告不服，就執行業務所得四、二六一、三八一元、國豐滾條工業社薪資
  所得二○、七○○元、健理有限公司薪資所得一、八三○、○○○元、應採列舉扣
  除額及罰鍰等四項不服，並主張財產交易所得、公證租賃所得，認定有出入、誤植
  ，執行業務所得、財產交易所得一五三‧六四元均應免罰等語，申經復查，及循序
  提起復查及一再訴願結果：
  (一)被告復查結果以八十五年四月二日財北國稅法字第八五○一四○○○號復查決
    定，未准獲變更。原告不服，就執行業務所得、扣除額、罰鍰三項循序訴經行政
    院以八十六年九月三日台八十六年訴字第三二八五八號再訴願決定，將原決定及
    原處分均撤銷，由被告另為適法之處分。
  (二)經被告重核復查結果，以八十七年一月十六日財北國稅法字第八七○○一六三
    四號再訴願決定重核案件復查決定書，准予追認一般扣除額九四四、七三五元及
    免稅額六○、○○○元，變更核定綜合所得淨額為五、六八七、八八九元，及核
    減罰鍰九三、五○○元，變更罰鍰為五八六、四○○元（計至百元止）。原告仍
    表不服，就未獲變更部分，循序提起訴願、再訴願，復經行政院以八十八年三月
    十二日台八十八訴字第○九四九六號再訴願決定，將原決定及前次重核復查之原
    處分決定均撤銷，由被告另為適法處分。
  (三)經被告再次重核復查結果，以八十八年七月一日財北國稅法字第八八○二五三五
    七號再訴願決定重核案件復查決定書，准予追認一般扣除額一六、八○○元，變
    更核定綜合所得淨額為五、六七一、○八九元，核減罰鍰四一、五○○元，變更
    罰鍰為五四四、九○○元，其餘復查駁回。原告仍不甘服，復就執行業務所得、
    罰鍰等二項，向財政部提起訴願，該部以八十九年一月二十六日台財訴第000
    0000000號決定駁回，遞向行政院作不服訴願決定之表示，因未依法於期
    限內補送再訴願書，該院以其逾期未補正訴願理由，程序不合，應不予受理為由
    ，以八十九年九月十五日台八十九訴字第二七一五七號決定駁回。
三經查：
  (一)本件原告因八十一年度綜合所得稅事件，於八十八年七月二十九日向財政部表示
    不服被告「財北國稅法字第八八○二五三五七號再訴願決定重核案件復查決定」
    ，陳明「依訴願法第五十七條（本院按修正之訴願法於八十九年七月一日始施行
    ）規定，次本函送達次日起算三十日內補送訴願書」，並載明通訊處為「台北市
    郵政信箱一一八之二五二號」；原告依限於八十八年八月二十七日補送訴願書，
    仍載明「本案通訊處：台北郵政信箱一一八之二五二號」；原告另於八十八年十
    一月二十九日寄達財政部之八十八年十一月二十六日中正航站郵局第六十三號存
    證信函，詳細地址亦載「台北郵政信箱一一八之二五二號」；原告於八十九年六
    月十三日作不服訴願決定之表示、同年七月十二日表明無提交再訴願書之義務、
    八十九年九月十八日寄達行政院之八十九年九月十六日淡水局第九○六號存證信
    函陳明再訴願理由書於二十日內後補等文書，亦均以上開郵政信箱為通訊處，以
    上有上開聲明函、訴願書、存證信函、再訴願書等附訴願卷、再訴願卷可按，足
    認原告之通訊處為「台北郵政信箱一一八之二五二號」。而該郵政信箱之租用人
    ，經行政院本件再訴願決定之承辦人，電詢一一八支局結果為「賴麗珊」，有行
    政院簽呈載明上情可按（依訴願法第五十一條第二款規定不得供當事人閱覽）。
    依郵政規則第六節專用信箱及信袋，第二百零五條前段規定租用人需憑印鑑領取
    各類掛號件，原告既向一再訴願決定機關陳明通訊處為該郵政信箱，自係為委託
    該郵政信箱之租用人代收其相關文件之表示，一再訴願決定機關有關之文件如由
    「賴麗珊」簽收，應認已合法送達於原告至明。
  (二)次查，財政部於八十九年一月二十六日作成台財訴第0000000000號訴
    願決定後，依上址送達結果，因招領逾期無法送達，遂以八十九年四月七日台財
    訴第○八九一三五三○四九號函請被告派員查明送達，經被告依上址送達結果，
    於八十九年七月十八日由「賴麗珊」簽收，以上有退回之公文封、送達證書等影
    本及上開函、收件回執等附訴願卷可按，依前揭說明，應認已合法送達於原告。
  (三)原告於尚未收到訴願決定書前之八十九年六月十三日，向行政院具體作不服財政
    部「台財訴字第0000000000號」訴願決定之表示，應認原告已知悉訴
    願決定，依民事訴訟法第四百四十條第二項但書規定「宣示後送達前之上訴，亦
    有效力」之法理，及八十九年七月一日施行前之訴願法第二十七條準用第十一條
    前段之規定，視為已在法定期間內提起訴願。原告雖於作不服訴願決定表示之同
    時，陳明因未收受訴願決定書，無從提出再訴願書等語，然依八十九年七月一日
    施行之訴願法第九十九條第二項準用第五十七條但書規定，仍應於作不服訴願表
    示之三十日內補送訴願書，始稱適法。因此，行政院以八十九年六月二十三日台
    八十九訴字第一八三六八號函，請原告於八十九年七月十三日前將再訴願書連同
    1.向財政部提起訴願之原訴願書、2.財政部原決定書、3.原處分機關之原處分書
    抄本等送行政院，並將再訴願書副本逕送財政部，於法並無不合。查行政院上開
    函件，業於八十九年七月六日送達，由「賴麗珊」簽收，有訴願文書郵務送達證
    書附再訴願卷可稽，原告並據於八十九年七月十二日向行政院聲稱其迄未受送達
    訴願決定，無提交再訴願書之義務，依訴願法規定，應自財政部送達訴願決定書
    起一個月內提呈等語，並另於八十九年九月十八日寄達行政院八十九年九月十六
    日淡水局第九○六號存證信函，陳明再訴願理由書於二十日內後補等語，茲原告
    不惟未於八十九年七月十三日前將再訴願書送行政院，亦未於其所指之八十九年
    七月十八日收受送達後三十日內之同年八月十七日前將再訴願書送行政院。查原
    告依法應補送再訴願書之期限，不受上開存證信函之拘束，其既未依限補送再訴
    願決定書，揆諸首揭規定，自屬程式不合，再訴願決定以八十九年九月十五日台
    八十九訴字第二七一五七號不予受理，亦無違誤。
  (四)該再訴願決定業於八十九年九月二十八日合法送達於原告陳明之上開郵政信箱由
    「賴麗珊」簽收，此亦有訴願文書郵務送達證書附再訴願卷可稽。雖賴麗珊於八
    十九年十月五日寄達行政院之同月四日台北榮星郵局第八六五號存證信函稱誤收
    原告郵件，無法轉交，予以退回云云，核不影響再訴願決定書業已合法送達效力
    ，併此敘明。原告於再訴願決定送達後之八十九年十月五日始補送再訴願理由書
    ，於法自有未合。原告復對之提起行政訴訟，程序部分主張行政院將再訴願決定
    書送達予與毫無相關之賴麗珊，即非適法，惟迄未收受再訴願決定書云云，依前
    開說明，不足採取。本件原告起訴不備其他要件，應以裁定駁回之。原告之訴既
    不合法而應駁回，則其實體上之主張，即無庸審酌，併此敘明。
三依行政訴訟法第一百零七條第一項第十款、第一百零四條、民事訴訟法第九十五條
  、第七十八條，裁定如主文。
中    華    民    國      九十      年      七        月    三十一      日
                    臺 北 高 等 行 政 法 院  第 二 庭
                                審 判 長 法  官 王 立 杰
                                         法  官 劉 介 中
                                         法  官 陳 雅 香
右為正本係照原本做成。
如不服本裁定，應於送達後十日內，向本院提出抗告狀（須按他造人數附繕本）。
中      華      民      國     九十     年      七      月    三十一    日
                                         書記官 鄭 聚 恩


司法院資訊處製作；財團法人民間司法改革基金會備份。
